【裁判字號】    92,易,189
【裁判日期】    920630
【裁判案由】    賭博
【裁判全文】
臺灣桃園地方法院刑事判決                          九十二年度易字第一八九號
    公  訴  人  臺灣桃園地方法院檢察署檢察官
    被      告  乙○○
    選任辯護人  王治魯律師
    被      告  戊○○
                辛○○
                寅○○
                丑○○
                丁○○
                癸○○
                甲○○
                庚○○
                巳○○
                辰○○
右列被告因賭博案件，經檢察官提起公訴（九十一年度偵字第一０四三一號），本院
判決如左：
    主  文
乙○○、戊○○共同以賭博為常業，乙○○處有期徒刑伍月，如易科罰金，以佰元
折算壹日；戊○○處有期徒刑貳月，如易科罰金，以佰元折算壹日，緩刑年。扣
案跑馬八人座壹台（含ＩＣ板玖片）、輪盤六人座壹台（含ＩＣ板柒片）、賓果行星
八人座壹台（含ＩＣ板玖片）、麻將台（含ＩＣ板片）、超９５伍台（含ＩＣ板
伍片）、海洋之星陸台（含ＩＣ板陸片）、黃金撲克台（含ＩＣ板片）、７ＰＫ
貳拾壹台（含ＩＣ板貳拾片）、現金新台幣肆萬元均沒收。
辛○○、寅○○、丑○○、丁○○、癸○○、甲○○、庚○○、辰○○在公眾得出入
之場所賭博財物，各處罰金貳仟元，如易服勞役，以佰元折算壹日。扣案跑馬八人
座壹台（含ＩＣ板玖片）、輪盤六人座壹台（含ＩＣ板柒片）、賓果行星八人座壹台
（含ＩＣ板玖片）、麻將台（含ＩＣ板片）、超９５伍台（含ＩＣ板伍片）、海
洋之星陸台（含ＩＣ板陸片）、黃金撲克台（含ＩＣ板片）、７ＰＫ貳拾壹台（
含ＩＣ板貳拾片）、現金新台幣肆萬元均沒收。
巳○○在公眾得出入之場所賭博財物，處罰金貳仟元，如易服勞役，以佰元折算壹
日。扣案跑馬八人座壹台（含ＩＣ板玖片）、輪盤六人座壹台（含ＩＣ板柒片）、賓
果行星八人座壹台（含ＩＣ板玖片）、麻將台（含ＩＣ板片）、超９５伍台（含
ＩＣ板伍片）、海洋之星陸台（含ＩＣ板陸片）、黃金撲克台（含ＩＣ板片）、
７ＰＫ貳拾壹台（含ＩＣ板貳拾片）、現金新台幣拾伍萬元均沒收。
    事  實
一、乙○○前於民國九十年十二月十四日，經桃園縣政府核准許可在桃園縣龜山鄉○○○路三十號之一設立「統發電子遊戲場」，並在此公眾得出入場所擺設幸運樸
    克三十台，詎自九十一年三月間起，基於常業賭博犯意，除將店內原核准經營之
    遊戲機台幸運樸克更換為跑馬八人座、輪盤六人座、賓果行星八人座、麻將、超
    ９５、海洋之星、黃金撲克、７ＰＫ外，並陸續僱用有犯意聯絡之丙○○（由檢
    察官併案本院九十一年度易字一八六九號審理）為現場負責人，僱用己○○（九
    十一年三月間）、壬○○（九十一年五月二十四日）、賴秀美（賴女上班至九十
    一年五月二十五日止）（以上三人由檢察官另併案審理）、戊○○（九十一年五
    月十三日）等四人為開分員，以所設置前揭電動賭博機具四十一台與不特定之賭
    客賭博財物，其方式為客人先出新臺幣（下同）一千元現金，由開分員以一比一
    或其他比例開分，客人按押不等之分數，如押中，則可贏取按押分數不等倍數之
    分數，如未押中，則所押之分數在機台上消失歸店家所有，累積之分數則可以洗
    分方式向店家換取現金，以此方式賭博財物，並恃以之為業。九十一年五月三十
    一日凌晨一時二十五分許，賭客巳○○把玩之電動賭博機具「海洋之星」押中大
    ，累積分數為十一萬二千七百分，除保留二千七百分外，其餘十一萬分則請店
    內洗分兌換現金，現場負責人丙○○為免為警查緝，乃佯裝進入廁所將現金十一
    萬元置於廁所之化妝台上，再出而請巳○○入內拿取，經喬裝賭客之內政部警政
    署督察室維新小組警員發覺上情，尾隨巳○○進入廁所，於巳○○拿取化妝台上
    之現金十一萬元時，當場逮捕並扣得其所有賭博所得十一萬元，並在現場查獲賭
    客辛○○（八十八年間因賭博案件經臺灣板橋地方法院判處有期徒刑三月）、寅
    ○○、丑○○、丁○○（七十三年、八十四年分別因賭博案件，經臺灣基隆地方
    法院、臺北地方法院判處罰金一千元、五百元）、卯○○（另行審結，八十年、
    八十一年分別因賭博案件，經本院分別判處罰金一千五百元、一千元）、癸○○
    （八十五年、八十九年因賭博案件，分別經臺灣板橋地方法院判處有期徒刑二月
    、四月）、甲○○、庚○○、辰○○（八十四年間因賭博案件，經本院判處罰金
    二千元）等共十人賭博財物，並扣得當場賭博之器具跑馬八人座一台（含ＩＣ板
    九片）、輪盤六人座一台（含ＩＣ板七片）、賓果行星八人座一台（含ＩＣ板九
    片）、麻將三台（含ＩＣ板三片）、超９５五台（含ＩＣ板五片）、海洋之星六
    台（含ＩＣ板六片）、黃金撲克三台（含ＩＣ板三片）、７ＰＫ二十一台（含Ｉ
    Ｃ板二十三片），及在壬○○、己○○身上各查獲賭資二萬四千元、一萬六千元
    。
二、案經桃園縣警察局龜山分局報請臺灣桃園地方法院檢察署檢察官偵查起訴。
    理  由
一、訊據被告乙○○、戊○○、辛○○、寅○○、丑○○、丁○○、癸○○、甲○○
    、庚○○、巳○○、辰○○均矢口否認有右揭賭博犯行，被告乙○○辯稱：伊出
    資向他人頂讓遊戲場，伊並不知有賭博行為；被告戊○○辯稱：伊僅係店內之開
    分員，且伊僅工作數日，並不知有兌換現金之事；被告辛○○、寅○○、丑○○
    、丁○○、癸○○、甲○○、庚○○、巳○○、辰○○均辯稱渠等至遊戲場僅是
    純娛樂，並無賭博云云。
二、經查，內政部警政署督察室維新小組警員楊文豐、楊昆基於九十一年五月三十日
    晚間八、九時許喬裝賭客進入「統發電子遊戲場」查察賭博犯行，翌日（三十一
    日）凌晨一時許，賭客巳○○所賭之「海洋之星」機台中，總分累積為十一萬
    二千七百分，當時在場之員工及其他賭客均向巳○○道賀，經巳○○請店內員工
    保留零數，洗分十一萬分，現場負責人丙○○隨即拿十一萬元現金放到廁所之化
    妝台上請巳○○入內拿取，當時坐於廁所旁佯裝把玩機台之警員楊文豐目賭上情
    ，即示意另一喬裝賭客之警員楊昆基，楊昆基即尾隨巳○○進入廁所，見巳○○
    拿取化妝台上之十一萬元時，迅予逮捕並查扣現金十一萬元等情，已據證人楊文
    豐、楊昆基到場證述在卷（見本院九十二年六月二日審理筆錄），並據共犯即另
    案被告壬○○於警訊時供承：「因機台十萬分後會當機，客人要求洗分重新再玩
    ，當時洗了十一萬二千七百元，客人要求重開二千七百分，其餘十一萬分寄分」
    、「當時客人沒有要求我說換現金，是客人自己去向經理說要兌換現金，當時我
    並不知道」、「店內經理丙○○先把現金新台幣十一萬元放於廁所化妝台上，然
    後走出廁所門外喊了一聲謝大哥之後，巳○○就走進廁所化妝台前，拿起新台幣
    十一萬元之際，我就看見警察抓著巳○○」等語（見九十一年度偵字第一０四三
    一號卷第三十頁反面、第三十二頁反面），而被告庚○○於警訊時亦供承前曾至
    統發遊戲場玩過二、三次，只中過一次九七全盤約新台幣二十萬元整，玩到最後
    只剩一萬三千元就向店內兌換現金，由該店內員工將錢放在廁所化妝台上後，再
    叫其進入廁所拿取等情（見同上偵卷第六十八頁），足見統發電子遊戲場內有兌
    換現金之情，已臻明確，又參以統發電子遊戲場除提供賭客香菸、飲料外，尚有
    提供餐飲及宵夜，此顯與一般益智型、娛樂型之遊戲場經營方式迴異，如非有重
    利可得，遊戲場店家豈會如此削本競爭，又扣案之遊戲機台：跑馬八人座、輪盤
    六人座、賓果行星八人座、麻將、超９５、海洋之星、黃金撲克、７ＰＫ等遊戲
    機，係以跑馬馬匹最先抵達，或畫面出現相同圖形賓果等為決定是否中，其畫
    面色彩單調，變化呆板，缺乏聲光之刺激與謀略之運用，以此種遊戲機供消遣娛
    樂，顯難達其目的，此與益智型、娛樂型之遊戲機亦有不同，被告辛○○、寅○○、丑○○、丁○○、癸○○、甲○○、庚○○、巳○○、辰○○均為成年之人
    ，甚或為有家室之人，豈會為「消遣」、「娛樂」而把玩此種不具聲光刺激之機
    台，所辯純娛樂，無賭博云云，顯非事實；又被告乙○○為「統發電子遊戲場」
    之登記負責人，其既辯稱非人頭，則對於所設立之遊戲場之經營方式、僱用人員
    、獲利能力、機器設備等應有一定之認識與瞭解，然經本院訊以上開問題時，被
    告乙○○竟均答以不知，顯有保留，又經本院向主管機關桃園縣政府調取「統發
    電子遊戲場」之營利事業設立許可申請案，被告乙○○係於九十年十月二十五日
    向桃園縣政府申請營利事業設立登記，原申請經營之遊戲機為「幸運樸克」三十
    台，經桃園縣政府審核各項規定後，於九十年十二月十四日核發營利事業登記證
    准予設立等情，有桃園縣政府函及營利事業登記證各一份在卷可稽，惟九十一年
    五月三十一日「統發電子遊戲場」為警查獲時，所查扣之遊戲機：跑馬八人座、
    輪盤六人座、賓果行星八人座、麻將、超９５、海洋之星、黃金撲克、７ＰＫ等
    ，竟無一與其核准設立之「幸運樸克」相符，則其內部之遊戲機既經全面更換，
    所需之資金自屬龐大，身為負責人之被告乙○○豈能委為不知，所辯不知情云云
    ，並無可採；又查被告戊○○雖係應徵「統發電子遊戲場」之開分員，然其既已
    在「統發電子遊戲場」工作一段時間，對於店內經營賭博自應有一定之認識，其
    雖未實際負責兌換現金之工作，然其既有犯意聯絡及行為分擔，仍無礙於犯罪之
    成立，所辯不知情云云，亦同無可參。
三、按刑法上所謂常業犯，指反覆以同種類行為為目的之社會活動之職業性犯罪而言
    ，至於犯罪所得之多寡，是否恃此犯罪為唯一之謀生職業，則非所問，縱令兼有
    其他職業，仍無礙於該常業犯罪之成立。（最高法院八十五年台上字第五一０號
    判例意旨參照）。被告乙○○為「統發電子遊戲場」負責人，分別僱用丙○○、
    己○○、壬○○、賴秀美、戊○○等人擔任現場負責人及開分員，且其設立之遊
    戲機台達四十一台，其數量甚多，規模龐大，顯係賴此維生而恃之為業，被告乙○○、戊○○常業犯行堪以認定。
四、核被告乙○○、戊○○所為，係犯刑法第二百六十七條之常業賭博罪；被告辛○○、寅○○、丑○○、丁○○、癸○○、甲○○、庚○○、巳○○、辰○○所為
    ，係犯同法第二百六十六條第一項前段之普通賭博罪。被告乙○○、戊○○與另
    案被告丙○○、己○○、壬○○、賴秀美有犯意聯絡與行為分擔，均為共同正犯
    。爰審酌被告乙○○經營「統發電子遊戲場」與不特定賭客對賭，獲利甚豐，嚴
    重影響社會善良風氣，及被告戊○○受僱於被告乙○○擔任「統發電子遊戲場」
    之開分員，於犯罪所擔任之角色，及被告辛○○、寅○○、丑○○、丁○○、癸○○、甲○○、庚○○、巳○○、辰○○等人之犯罪動機、目的、手段、犯罪所
    生之危害，及犯罪後之態度等一切情狀，分別量處如主文所示之刑，並就所宣告
    之有期徒刑及罰金刑分別諭知易科罰金及易服勞役之折算標準。末查，被告戊○○未曾受有期徒刑以上刑之宣告，有臺灣高等法院被告戊○○前案紀錄表一份在
    卷可稽，其因一時失慮，致罹刑章，經此偵審程序，當知所警惕，信無再犯之虞
    ，且於本件犯罪中僅係受僱於被告乙○○擔任開分員工作，年輕識淺，誤觸刑罰
    ，惡性尚非重大，本院認所宣告之刑，以暫不執行為適當，爰併諭知緩刑三年，
    以啟自新。
五、扣案跑馬八人座一台（含ＩＣ板九片）、輪盤六人座一台（含ＩＣ板七片）、賓
    果行星八人座一台（含ＩＣ板九片）、麻將三台（含ＩＣ板三片）、超９５五台
    （含ＩＣ板五片）、海洋之星六台（含ＩＣ板六片）、黃金撲克三台（含ＩＣ板
    三片）、７ＰＫ二十一台（含ＩＣ板二十三片），合計四十一台（ＩＣ板六十五
    片）為當場賭博之器具，應依刑法第二百六十六條第二項宣告沒收，又查獲當日
    警員在另案被告壬○○、己○○身上各查獲賭資二萬四千元、一萬六千元等情，
    有搜索扣押筆錄可稽，訊之另案被告壬○○、己○○雖辯稱該金錢為其所有云云
    ，然查，查獲當時另案被告壬○○、己○○係見警查獲時，始慌忙間將原置於櫃
    皮包內之現金取出而改置於其褲子之口袋內等情，已據另案被告壬○○、己○○於本院審理時到庭供承在卷，並有搜索扣押筆錄上之記載可稽，如該金額確為
    渠等所有，且「統發電子遊戲場」並無涉及賭博犯行，渠等心地坦然，何須於警
    方搜索時為此異常之舉動，此顯違常情，且渠等對於遭警扣押之金額究為若干？
    於警訊時並不能為明確之指出，有搜索扣押筆錄之記載可稽，如該金錢確為渠等
    所有，豈會如此，又渠等係於夜間從事工作，竟然攜帶遠超過其正常所需之金錢
    ，亦與經驗法則有悖，足徵扣案之二萬四千元及一萬六千元應為賭資，並無疑義
    ，應依刑法第二百六十六條第二項規定，宣告沒收，又警方自被告巳○○身上所
    查獲之現金十一萬元，為被告巳○○犯賭博罪所贏取之金錢，為其犯罪所得之物
    且屬於被告巳○○所有，應依刑法第三十八條第一項第三款宣告沒收。至於警方
    查獲當時雖另由在場之子○○身上查獲現金一萬四千元，惟訊之證人子○○證稱
    其當時是去找被告戊○○，扣案之現金係為繳納車款等語，則以證人子○○於警
    訊時既能明確指出遭扣押之金額，而子○○嗣並經檢察官為不起訴處分，因之扣
    案之一萬四千元，尚不能證明為賭資，又扣案另案被告丙○○所持有之筆記本一
    本，其上僅記載姓名及電話號碼，尚不能證明為供犯罪所用之物，自均不能沒收
    ，併予敘明。
據上論斷，應依刑事訴訟法第二百九十九條第一項前段，刑法第二十八條、第二百六
十六條第一項前段、第二項、第二百六十七條、第四十一條第一項前段、第四十二條
第二項、第七十四條第一款、第三十八條第一項第三款，罰金罰鍰提高標準條例第一
條前段、第二條，判決如主文。
本案經檢察官張啟聰、林鈺雄、洪景明到庭執行職務。
中      華      民      國      九十二      年    六      月    三十    日
                                臺灣桃園地方法院刑事第一庭
                                    法  官    黃  斯  偉
右正本證明與原本無異。
如不服本判決，應於判決送達後十日內向本院提出上訴狀( 應附繕本 )，上訴於
臺灣高等法院。
                                    書記官     李  珈  慧
中      華      民      國       九十二     年     七     月      八    日
論罪法條之依據：
中華民國刑法第二百六十七條
 (常業賭博罪)
以賭博為常業者，處二年以下有期徒刑，得併科一千元以下罰金。
中華民國刑法第二百六十六條
 (普通賭博罪與沒收物)
在公共場所或公眾得出入之場所賭博財物者，處一千元以下罰金。但以供
人暫時娛樂之物為賭者，不在此限。
當場賭博之器具與在賭檯或兌換籌碼處之財物，不問屬於犯人與否，沒收
之。


司法院資訊處製作；財團法人民間司法改革基金會備份。
